臺灣高等法院刑事判決　　　　　　　　　　　　　 九十一年度上易字第九五八號
　　上　訴　人　臺灣桃園地方法院檢察署檢察官
　　被　　　告　甲○○
右上訴人因被告違反毒品危害防制條例案件，不服臺灣桃園地方法院九十年度易字第
一四二號，中華民國九十一年一月三十一日第一審判決（起訴案號：臺灣桃園地方法
院檢察署八十九年度偵字第四九五號），提起上訴，本院判決如左：
    主  文
原判決撤銷。
甲○○幫助施用第二級毒品，處有期徒刑貳月，如易科罰金以佰元折算壹日，緩刑
貳年。扣案第二級毒品安非他命淨重十四公克沒收銷燬之。
    事  實
一、甲○○與乙○○（原審法院通緝中）係舊識，於民國（以下同）八十八年十月十
    七日，因乙○○之友人丙○○毒癮難耐，央求乙○○代尋第二級毒品安非他命供
    其施用。乙○○乃基於幫助丙○○施用毒品之犯意，帶同丙○○至被告甲○○位
    於桃園縣中壢市內定里十鄰七八號住處，央請甲○○幫忙尋找持有第二級毒品安
    非他命姓名年籍不詳，綽號「小古」之成年男子，甲○○明知丙○○及乙○○尋
    找綽號「小古」成年男子之目的係未取得第二級毒品安非他命供丙○○施用，仍
    基於幫助丙○○施用第二級毒品之犯意，帶同丙○○及乙○○至桃園縣中壢市內
    壢某家便利商店前，由丙○○在該處自行與姓名年籍不詳綽號「小古」之人洽談
    及拿取第二級毒品安非他命，丙○○因而於八十八年十月十七日在內壢火車站前
    ，以新台幣 (以下同) 一萬七千元之代價取得安非他命施用。嗣於同年十一月八
    日，丙○○經警於新莊市○○路一五七號三樓搜索查獲吸食毒品供出上情，再配
    合警方帶同前往查獲乙○○及甲○○，並扣得丙○○所有安非他命十四公克及供
    其施用安非他命之吸食器二個。
二、案經臺北縣警察局新莊分局移送台灣桃園地方法院檢察署檢察官偵查起訴。
    理  由
一、被告之供述及辯解：
    訊據被告甲○○固坦承帶同乙○○及丙○○二人至桃園縣中壢市內壢某家便利商
    店找一位姓名年籍不詳，綽號「小古」之男子，惟堅詞否認有何幫助丙○○施用
    第二級毒品之犯行，辯稱：丙○○及乙○○只是問伊「小古」在那裡，伊只是告
    知「小古」常在便利商店，並帶同他們到店門口，但伊未進去，不知他們找「小
    古」何事，亦不知他們有無找到「小古」即先行離去等語。
二、認定事實所憑之證據理由 ：
（一）被告甲○○確曾帶同乙○○及丙○○二人至桃園縣中壢市內壢某家便利商店找
      一位姓名年籍不詳，綽號「小古」之男子，業據被告甲○○供認無訛，而丙○○因毒癮難耐，央求友人乙○○代尋第二級毒品安非他命供其施用。乙○○乃
      帶同丙○○至被告甲○○位於桃園縣中壢市內定里十鄰七八號住處商請甲○○
      找尋綽號「小古」之男子，復經同案被告乙○○及丙○○二人分別於警訊、偵
      查及原審調查中證實在卷，是被告甲○○帶同乙○○及證人丙○○二人至桃園
      縣中壢市內壢某家便利商店找一位姓名年籍不詳，綽號「小古」之男子之事實
      ，應堪認定。另丙○○並因此與綽號「小古」之男子聯絡取得第二級毒品安非
      他命施用，亦據同案被告乙○○及丙○○二人分別於警訊及偵查中供明，丙○○施用第二級毒品安非他命，違反毒品危害防制條例案件，經臺灣板橋地方法
      院檢察署檢察官於八十八年十一月九日聲請臺灣板橋地方法院以八十八年度毒
      聲字第七０八八號裁定觀察勒戒，有卷附本院被告全國前案紀錄表乙份足憑，
      並有扣案之第二級毒品安非他命淨重十四公克（另扣案之第二級毒品安非他命
      淨重零點五公克係屬薛榮宗所有）及吸食器二個足資佐證，且有扣案安非他命
      鑑定證明書乙份在卷可稽。
（二）同案被告乙○○於警訊中供稱：伊只是幫丙○○調毒品．幫忙丙○○連絡甲○○，再由甲○○連絡後，伊就離去，所以不知丙○○向何人購買：：（見偵查
      卷第三十九頁），於偵查時供稱：丙○○一直打電話來，說他要安非他命，伊
      知甲○○本身沒碰毒品，但甲○○認識的人有安非他命，才去找甲○○（見偵
      卷第八十八頁背面）；被告甲○○於警訊時所供：「（問：八十八年十月十七
      日左右丙○○如何購得安非他命？）那天是乙○○帶他來找我，我只介紹我的
      朋友給他們連絡買賣，其他的就不知道的．．介紹丁○○○的朋友，真實姓名
      及住處均不知，我是街上相遇，我知道他沒有販賣，但有吸食安非他命」（參
      偵卷第四十頁背面、第四十一頁），又稱：「我跟他們說，我有個朋友好像有
      在碰這個東西，你們自己去找他．．我帶他們到內壢某家便利商店：：」等語
      （見偵查卷第八十四頁），是同案被告乙○○既認被告甲○○認識之人有安非
      他命，才帶同丙○○去找甲○○，而被告甲○○既稱介紹朋友給他們連絡買賣
      ，又稱有個朋友好像有在碰這個東西，顯見被告甲○○於乙○○與之連繫時，
      即知被告乙○○及丙○○二人欲透過伊找尋毒品之貨源，且可透過小古取得毒
      品，洵無疑義。被告甲○○辯稱：丙○○及乙○○只是問伊「小古」在那裡，
      伊只是告知「小古」常在便利商店，並帶同他們到店門口，但伊未進去，不知
      他們找「小古」係為購買安非他命，亦不知他們有無找到「小古」即先行離去
      云云，無非飾詞圖卸，委無可採。
（三）證人丙○○於警訊中證稱：由伊打電話給乙○○，二人在楊梅碰面後，乙○○
      打電話連絡，就載伊到甲○○住處，伊在車上，乙○○下車和甲○○接洽，然
      後由甲○○和伊及乙○○等三人同乘一車，由甲○○帶路前往一地點，找一不
      詳男子」（見偵查卷第九頁），又稱：由甲○○朋友連絡後，再往另一住處與
      另一不認識之人接洽，共同約定在中壢市內壢火車站前交貨，共購買一萬七千
      元之安非他命，用大塑膠袋內裝小塑膠袋（見偵查卷第四十五頁），於原審中
      證稱：「我們開車去找甲○○，只有乙○○一人下車，我不知他們說什麼，後
      來乙○○上車說要再去找其他朋友，甲○○好像也有上車，到了另外一個地方
      ，那個人也說沒有，我有留電話給那個人請他再跟我聯絡，．．」（見原審卷
      第三十二頁），同案被告乙○○於警訊中亦供稱：丙○○將一萬七千元交給伊
      ，伊將錢（一萬七千元）交甲○○，他不收，伊再交給一位不認識之人」等語
      （見偵查卷第三十九頁），可見當日被告甲○○帶同被告乙○○及證人丙○○
      前往中壢市內壢某家便商店找尋年籍資料不詳綽號「小古」之男子欲購買安非
      他命時，因被告甲○○之該名朋友「小古」向丙○○表示無毒品可賣，丙○○
      並未在該便利商店買得第二級毒品，惟留下聯絡電話。嗣證人丙○○再自行與
      被告甲○○之該名朋友「小古」連繫，始於中壢市內壢火車站前順利買得一萬
      七元之第二級毒品供其施用，是丙○○確有因被告甲○○之介紹而購買毒品施
      用乙節，堪予認定。
（四）綜上所述，本件事證明確，被告甲○○犯行堪予認定，應予依法論科。
三、被告以幫助丙○○施用安非他命之犯意，介紹綽號「小古」之男子與丙○○聯絡
    而購買毒品施用，核其所為，係犯毒品危害防制條例第十條第二項之施用第二級
    毒品罪，其幫助他人犯罪，為刑法第三十條第一項之幫助犯，應依同條第二項按
    正犯之刑減輕之。
四、原審未察，遽以被告甲○○介紹證人丙○○與毒品貨源接觸，而丙○○當時並未
    確實買得毒品供施用，被告甲○○於當時所為之幫助施用行為應仍屬未遂階段，
    被告之行為應為不罰之未遂行為，而為被告甲○○無罪之諭知，顯有未合。檢察
    官上訴意旨指摘原審就被告甲○○之判決不當，為有理由，自應由本院予以撤銷
    改判。
五、科刑及其審酌事項：
    爰審酌被告尚無前科紀錄，係應友人請求介紹丙○○與毒品貨源接觸，及其危害
    程度、犯後態度等一切情狀，量處如主文第二項所處之刑，並諭知易科罰金折算
    之標準。
六、緩刑宣告：
    查被告甲○○前未曾犯有刑徒刑以上刑之宣告，有本院被告全國前案紀錄表一份
    在卷可稽，其經本次起訴並受刑之宣告，應知警惕，當無再犯之虞，本院因認對
    被告所處之刑，以暫不執行為適當，爰併宣告緩刑二年，以勵自新。
七、沒收：
    扣案之安非他命十四公克，係因被告幫助丙○○購得，為違禁物，應依毒品危害
    防制條例第十八條第一項規定沒收銷毀。至於另扣案之安非他命零點五公克，係
    屬薛榮宗所有，有搜索及扣押證明筆錄可據，核與本案無涉，爰不併為沒收銷毀
    之諭知。又所謂「專供施用毒品之器具」係指製作該物品之目的及使用上係專門
    供作施用毒品之器具而言，至於以其他日用物品拼揍製造臨時替代使用之器具，
    應不包括在內，不能依毒品危害防制條例第四條第四項、第十一條第三項、第十
    八條第一項予以論處或沒收（臺灣高等法院台中分院檢察署暨訴訟轄區所屬各署
    一、二審檢察官業務座談會研討結果參照），扣案之吸食器二個係正犯丙○○以
    其他日用物品拼揍製造臨時替代使用之吸食器具，非違禁物，亦非屬被告所有，
    亦不併予宣告沒收。
八、法律適用：
據上論斷，應依刑事訴訟法第三百六十九條第一項前段、第三百六十四條、第二百九
十九條第一項前段，毒品危害防制條例第十條第二項、第十八條第一項，刑法第十一
條前段、第三十條第一項、第二項、第四十一條第一項前段、第七十四條第一項，罰
金罰緩提高標準條例第二條判決如主文。
本案經檢察官李金定到庭執行職務。
中    華    民    國      九十一  年       五       月      三十一      日
                              臺灣高等法院刑事第二十二庭
                                  審判長法  官  林  明  俊
                      法  官  胡  方  新
                                        法  官  邱  同  印
右正本證明與原本無異。
不得上訴。
                                        書記官  莊  昭  樹
中    華    民    國      九十一  年       六       月        三        日
附錄：本判決論罪科刑法條全文
毒品危害防制條例第十條第二項第二項
施用第二級毒品者，處三年以下有期徒刑。
